【裁判字號】    98,聲減,65
【裁判日期】    980812
【裁判案由】    聲請減刑
【裁判全文】
臺灣士林地方法院刑事裁定            98年度聲減字第65號
聲  請  人  臺灣士林地方法院檢察署檢察官
受  刑  人  甲○○
上列受刑人因犯偽造文書罪，已經判決罪刑確定，經聲請人聲請
減刑（98年聲減字第84號），本院裁定如下：
    主  文
甲○○所犯偽造文書罪，減為有期徒刑參月又拾伍日，如易科罰
金，以銀元參佰元即新臺幣玖佰元折算壹日。
    理  由
一、聲請意旨略以：受刑人甲○○於民國93年2 月間至93年5 月
    17日犯偽造文書罪，經本院以98年度審簡字第379 號判決判
    處有期徒刑7 月，並諭知緩刑3 年，於98年7 月27日確定在
    案。經查犯罪時間在96年4 月24日以前，所犯偽造文書罪，
    核與中華民國九十六年罪犯減刑條例第2 條第1 項第3 款規
    定相符，應依同條例第8 條第1 項聲請裁定減刑，並依同條
    例第9 條諭知易科罰金之折算標準等語。
二、按緩刑或假釋中之人犯，於本條例施行之日起，視為已依前
    項規定減其宣告刑，毋庸聲請裁定減刑，但經撤銷緩刑之宣
    告或假釋者，仍應依本條例規定聲請裁定減刑，中華民國九
    十六年罪犯減刑條例第2 條第2 項雖定有明文，而依該條立
    法理由明白揭示「緩刑或假釋中之人犯約占受刑人總人數百
    分之23，而緩刑人或假釋中之人犯，並非在監服刑，無立即
    辦理減刑之必要，為免除聲請裁定減刑之繁瑣程序，爰於第
    2 項明定視為已依第1 項規定減輕其宣告刑，由檢察官或軍
    事檢察官逕依第1 項減刑標準換算其應減得之刑，以減輕辦
    理減刑之負荷」，足見本條乃規範於96年7 月16日中華民國
    九十六年罪犯減刑條例施行之日前，業經判決宣告緩刑確定
    者，始視為已依該條例減其宣告刑，而毋庸再行向法院聲請
    裁定減刑，以免除該等程序之繁瑣，至於法院於該條例施行
    之日後為判決者，本應適用該條例之規定審酌被告有無符合
    減刑之要件，故原判決雖宣告受刑人緩刑3 年確定，然並非
    該條例第2 條第2 項前段視為已減其宣告刑之情形，檢察官
    仍得向法院聲請裁定減刑。又依減刑條例規定應減刑而漏未
    減刑之情形，亦應認為檢察官及被告均有權聲請裁定補充（
    最高法院98年度臺非字第206 號判決可資參照），是原判決
    雖漏未就受刑人所犯之偽造文書罪為減刑，檢察官亦可向法
    院聲請裁定補充，合先敘明。
三、次按刑法業於94年2 月2 日修正公布，並於95年7 月1 日施
    行，本件受刑人所犯偽造文書罪，行為在刑法修正前，自應
    為新舊法適用之比較。又比較新舊法時，應就罪刑有關之共
    犯、未遂犯、想像競合犯、牽連犯、連續犯、結合犯，以及
    累犯加重、自首減輕暨其他法定加減原因（如身分加減）與
    加減例等一切情形，綜其全部罪刑之結果而為比較後，再適
    用有利於行為人之法律處斷，而不得一部割裂分別適用不同
    之新、舊法，至於易科罰金之折算標準，於新法施行後，應
    適用最有利於行為人之法律（最高法院24年上字第4634 號
    、29年上字第964 號判例意旨及最高法院95年度第8 次刑事
    庭會議決議參照）。另現行刑法第2 條第1 項係規範行為後
    法律變更所生新舊法律比較適用之準據法，是刑法第2 條本
    身雖經修正，但無比較新舊法之問題，應一律適用裁判時之
    現行刑法第2 條規定以決定適用之刑罰法律，經查：修正前
    刑法第41條第1 項前段係規定「犯最重本刑為5 年以下有期
    徒刑以下之刑之罪，而受6 個月以下有期徒刑或拘役之宣告
    ，因身體、教育、職業、家庭之關係或其他正當事由，執行
    顯有困難者，得以1 元以上3 元以下折算1 日，易科罰金」
    ，依刪除前罰金罰鍰提高標準條例第2 條前段規定，就其原
    定數額提高為100 倍折算1 日，則本件受刑人行為時之易科
    罰金折算標準，應以銀元300 元折算1 日，再依現行法規所
    定貨幣單位折算新臺幣條例第2 條規定，折算為新臺幣後，
    應以新臺幣900 元折算為1 日，而修正後刑法第41條第1 項
    前段則改為「犯最重本刑為5 年以下有期徒刑以下之刑之罪
    ，而受6 個月以下有期徒刑或拘役之宣告者，得以新臺幣
    1,000 元、2,000 元或3,000 元折算1 日，易科罰金」，折
    算標準較修正前提高；又修正前同條第2 項規定「併合處罰
    之數罪，均有前項情形，其應執行之刑逾6 月者，亦同」，
    修正後則改為「前項規定於數罪併罰，其應執行之刑未逾6
    月者，亦適用之」，限於應執行刑未逾6 月者，始可易科罰
    金，是經比較修正前後規定之結果，修正後之刑法第41條第
    1 項前段、第2 項並無較有利於行為人之情形，是依刑法第
    2 條第1 項前段規定，自應依修正前刑法第41條第1 項前段
    、第2 項之規定，定其易科罰金之折算標準。
四、經查：受刑人甲○○因犯偽造文書罪，經本院以98年度審簡
    字第379 號判決判處有期徒刑7 月確定在案，有上開判決書
    、臺灣高等法院被告前案紀錄表附卷可參，茲該偽造文書罪
    ，檢察官以其犯罪時間在96年4 月24日以前，合於減刑條件
    ，而就此部分聲請予以減刑，並就減得之刑，依修正前刑法
    第41條第1 項前段之規定，諭知其易科罰金之折算標準，經
    核尚無不合，應予准許。
五、爰依中華民國九十六年罪犯減刑條例第2 條第1 項第3 款、
    第8 條第1 項、第9 條，刑法第2 條第1 項前段，修正前刑
    法第41條第1 項前段，廢止前罰金罰鍰提高標準條例第2 條
    ，現行法規所定貨幣單位折算新臺幣條例第2 條，裁定如主
    文。
中    華    民    國    98    年    8     月    12    日
                  刑事第二庭法  官  劉育琳
以上正本證明與原本無異。
如不服本裁定應於裁定送達後5 日內向本院提出抗告狀。
                            書記官  朱宮瑩
中    華    民    國    98    年    8     月    12    日


司法院資訊處製作；財團法人民間司法改革基金會備份。
